臺灣桃園地方法院刑事判決　　　　　　　100年度易字第129號
公　訴　人　臺灣桃園地方法院檢察署檢察官
被　　　告　林幸男
上列被告因贓物案件，經檢察官提起公訴（99年度偵字第 21518
號），本院判決如下：
    主  文
林幸男無罪。
    理  由
一、證據能力部分：
  (一)按被告以外之人於審判外之陳述雖不符刑事訴訟法第159 條
    之1至之4規定，而經當事人於審判程式同意作為證據，法院
    審酌該言詞陳述或書面陳述作成時之情況，認為適當者，亦
    得為證據；當事人、代理人或辯護人於法院調查證據時，知
    有刑事訴訟法第159條第1項不得為證據之情形，而未於言詞
    辯論終結前聲明異議者，視為有前項之同意，同法第159 條
    之5 定有明文。又該條立法意旨在於傳聞證據未經當事人之
    反對詰問予以核實，原則上先予排除，惟若當事人已放棄反
    對詰問權，於審判程式中表明同意該等傳聞證據可作為證據
    ；或於言詞辯論終結前未聲明異議，基於尊重當事人對傳聞
    證據之處分權，及證據資料愈豐富，愈有助於真實發見之理
    念，且強化言詞辯論主義，使訴訟程式得以順暢進行，上開
    傳聞證據亦均具有證據能力。準此，被告林幸男對檢察官所
    提證人即被害人王子明，證人即台灣大哥大股份有限公司（
    下稱台灣大哥大）中壢龍東通訊行副店長羅艾書、風險管制
    中心專員華皇傑、證人傅勝鴻於警詢時之陳述（見臺灣桃園
    地方法院檢察署99年度偵字第21518 號偵查卷第6頁至第8頁
    、第14頁至第16頁、第19頁至第21頁、第26頁至第28頁），
    不爭執證據能力，復本院認其作成之情形並無不當情形，經
    審酌後認為適當，故渠等證人前開審判外之陳述皆得為證據
    。
  (二)另台灣大哥大門號0000-000-000號行動電話申請資料、雙向
    通聯資料查詢單、小額付費買賣證明書、Yahoo!拍賣頁面、
    點數儲值流程圖等（見同上偵查卷第9 頁至第12頁、第34頁
    、第41頁至第75頁、第84頁至第90頁，本院100 年度易字第
    129 號刑事卷第17頁至第46頁、第50頁至第57頁），均與本
    案事實具有自然關聯性，復屬文書性質，且查無事證足認有
    違背法定程序所取得之情事，是堪認有證據能力。
二、公訴意旨略以：被告林幸男於民國98年12月1日下午5時57分
    許起至同日下午6時9分許止，在桃園縣桃園市某處，明知真
    實姓名年籍不詳之人所持門號0000-000-000號行動電話 SIM
    卡為來路不明之贓物（係不知情之王子明遭他人冒名申請）
    ，竟基於故買贓物之犯意，以上開門號搭配其所有之行動電
    話（序號：00000-00000-00000 號）使用，並利用電信業者
    代銷線上遊戲點數之管道，以上開門號接續加值遊戲橘子數
    位科技股份有限公司（下稱遊戲橘子）之遊戲點數共計新臺
    幣（下同）3,000 元，待取得上開遊戲點數密碼簡訊後，另
    支付1,800元予該人，等同僅以6折之顯不相當價格購入上開
    遊戲點數，並伺機再出售予他人以營利，因認被告涉犯刑法
    第349條第2項之故買贓物罪嫌。
三、按犯罪事實應依證據認定之，無證據不得認定犯罪事實；不
    能證明被告犯罪或其行為不罰者應諭知無罪之判決，刑事訴
    訟法第154條第2項、第301條第1項定有明文。又認定不利於
    被告之事實，須依積極證據，苟積極證據不足為不利於被告
    事實之認定時，即應為有利於被告之認定；再認定犯罪事實
    所憑之證據，雖不以直接證據為限，間接證據亦包括在內，
    然而無論直接或間接證據，其為訴訟上之證明，須於通常一
    般之人均不致有所懷疑，而得確信其為真實之程度者，始得
    據為有罪之認定；另刑事訴訟法第161 條已於91年2月8日修
    正公布，其第1 項規定：檢察官就被告犯罪事實，應負舉證
    責任，並指出證明之方法；因此，檢察官對於起訴之犯罪事
    實，應負提出證據及說服之實質舉證責任，倘其所提出之證
    據，不足為被告有罪之積極證明，或其指出證明之方法，無
    從說服法院以形成被告有罪之心證，基於無罪推定之原則，
    自應為被告無罪判決之諭知，最高法院30年上字第816 號、
    76年台上字第4986號、92年台上字第128 號著有判例可資參
    照。準此，我國刑事訴訟制度業已修正為以當事人進行主義
    為主，職權進行主義為輔，檢察官立於原告之地位，其對於
    被告之犯罪事實，本負有積極舉證之義務，且刑事被告原無
    自證無罪之義務，其在訴訟上所為之辯解，只須達於對起訴
    事證提出合理質疑之程度為已足，檢察官如對被告所舉反證
    仍有爭執，即應依照刑事訴訟法第161 條規定，自負積極舉
    證釋疑之責任。是刑法故買贓物罪之成立，固必以他人犯有
    財產上之犯罪為前提，且行為人主觀上必須對其所收受之物
    係他人為財產犯罪所得之物有所認識，並進而故買，始具故
    買贓物之故意，如不能證明行為人有贓物認識，雖予以故買
    ，仍不得以故買贓物罪相繩。
四、檢察官認被告林幸男涉犯刑法第349條第2項之故買贓物罪嫌
    ，無非係以：現今社會冒名申辦行動電話門號猖獗，則被告
    既為通訊業者卻無查證動作而僅以6 折價額購入，顯有故買
    贓物之不確定故意等，為其主要論據。訊據被告固坦承有於
    上述時地向人以1,800 元代價，以門號0000-000-000號行動
    電話作為轉讓平台，而取得價值遊戲橘子3,000 元之遊戲點
    數等事實，惟堅詞否認有何故買贓物之罪嫌，其辯稱略以：
    伊所從事之通訊服務中，有收購線上遊戲點數再轉賣他人之
    業務，中間1 折之價差即為伊所獲利潤，且已善盡查證義務
    ，並無故買贓物之犯意等語。經查，被害人王子明遭人冒名
    申辦台灣大哥大行動電話門號0000-000-000號，復以小額付
    款方式購買遊戲橘子點數3,000 元，並經轉給被告所持行動
    電話（序號：00000-00000-00000 號）乙節，固有證人即台
    灣大哥大中壢龍東通訊行副店長羅艾書、風險管制中心專員
    華皇傑、證人傅勝鴻於警詢時證述可稽（見臺灣桃園地方法
    院檢察署99年度偵字第21518 號偵查卷第6頁至第8頁、第14
    頁至第16頁、第19頁至第21頁、第26頁至第28頁），且有台
    灣大哥大門號0000-000-000號行動電話申請資料、雙向通聯
    資料查詢單、點數儲值流程圖等在卷足憑（見同上偵查卷第
    9 頁至第12頁、第34頁、第41頁至第75頁、第84頁至第90頁
    ，本院100年度易字第129號刑事卷第50頁至第57頁），堪認
    屬實。惟而，參酌證人即台灣大哥大中壢龍東通訊行副店長
    羅艾書於警詢時陳述：伊當時有核對王子明之戶政系統及健
    保卡資料，確認其為本人後始開通門號0000-000-000號行動
    電話，該人並有親自臨櫃辦理等語（見臺灣桃園地方法院檢
    察署99年度偵字第21518 號偵查卷第19頁至第21頁），是證
    人羅艾書經核對被害人王子明之戶政、健保檔案後，尚且無
    法辨明係遭人冒名申辦，則被告僅從事通訊買賣業務，要如
    何苛責其當下立判持以門號0000-000-000號行動電話SIM 卡
    之人非被害人王子明本人，於事理上有其困難度，自難遽以
    率認被告該時即已明辨該SIM 卡持用者乃冒名之人，而謂其
    有故買贓物之犯意。況且，輔以被告所提之小額付費買賣證
    明書、Yahoo!拍賣頁面（見本院100年度易字第129號刑事卷
    第17頁至第46頁），線上遊戲點數確屬得交易、流通之買賣
    標的物，其點數收購價格4折至6折者均有，轉售價8折、9折
    亦有之，原點數持有人或因受贈免費點數，或因剩餘零碎點
    數，甚或因無趣、無暇而不再繼續使用遊戲點數，更有為即
    時變換現金使用，延緩至結帳日付款，因而出賣與收購點數
    之通訊業者，並任通訊業者再行轉售他人，此乃現今社會交
    易模式，不容忽視，其市場收購價格較低難謂為不合理。則
    被告以合理之6 折1,800元代價，收購遊戲橘子價值3,000遊
    戲點數，再以7 折價格轉售他人，並無以顯不相當之對價取
    得前開遊戲點數情事，當不得認其主觀上具有故買贓物之認
    識存在。基上，被告雖有於上述時地自不詳之人處以 1,800
    元代價，取得被害人王子明遭冒名申辦台灣大哥大0000-000
    -000號門號價值3,000 元之遊戲橘子點數情事，然本案經台
    灣大哥大之職員羅艾書經核對申辦者證件後亦無法查得係遭
    人冒名，當無從認被告主觀上知悉此為來歷不明之贓物，更
    遑論被告係以通常、合理之價格收購前開遊戲點數，自不得
    認其有故買贓物之犯意，實難僅由出售點數者將受有4 折之
    交易損失為由，在被告對起訴事證已提出合理質疑之反證，
    而檢察官卻仍無積極舉證釋疑之情形下，驟謂其涉有刑法第
    349條第2項之故買贓物罪嫌。
五、綜上所述，被告林幸男雖有於上述時地向不詳之人以 1,800
    元代價，藉門號0000-000-000號行動電話作為轉讓平台，而
    取得價值遊戲橘子3,000 元之遊戲點數等情事，然查無何積
    極證據可認被告主觀上對其所收受之物有贓物之認識，而得
    以故買贓物罪名相繩，殊難僅憑被告客觀上取得前開遊戲點
    數之事實，遽論其有涉犯刑法第349條第2項之故買贓物罪嫌
    。是以，檢察官所引各項事證未達於通常一般之人均不致有
    所懷疑，復查無其他積極證據足證被告確有此一犯行，而得
    確信其有犯罪之程度，容有合理之懷疑存在，自屬不能證明
    被告犯罪。揆諸首揭說明，本案應為被告無罪之諭知。
據上論斷，應依刑事訴訟法第301條第1項，判決如主文。
本案經檢察官黃俊華到庭執行職務。
中    華    民    國   100    年    4     月    28    日
                  刑事第六庭  審判長法  官  錢建榮
                                    法  官  游智棋
                                    法  官  黃翊哲
以上正本證明與原本無異。
如不服本判決，應於判決送達後10日內向本院提出上訴書狀（應
附繕本），並應敘述具體理由，其未敘述上訴理由者，應於上訴
期間屆滿後20日向本院內補提理由書，上訴於臺灣高等法院。
                                    書記官  蔡紫凌
中    華    民    國   100    年    4     月    28    日